臺灣嘉義地方法院刑事判決                            九十一年度訴字第九七號
    公  訴  人  臺灣嘉義地方法院檢察署檢察官
    被      告  甲○○
    指定辯護人  本院公設辯護人  丙○○
右列被告等因竊盜等案件，經檢察官聲請簡易判決處刑（九十年度偵字第七四五六號
），本院認有刑事訴訟法第四百五十一條之一第四項但書之情形，改依通常程序審理
，判決如左：
    主  文
甲○○連續意圖供行使之用，而偽造有價證券，處有期徒刑壹年拾月。偽造之如附表
所示編號一、二之支票各半張、編號三、四之支票各壹張、「葉名」印章壹枚，均
沒收。
    事  實
一、甲○○意圖為自己不法之所有，於民國九十年十月上旬某日，在乙○○所經營設
    於嘉義縣太保市○○路二十巷七號之誠翔鋼模社工廠內，竊取乙○○置於未上鎖
    之抽屜內，付款人為亞太商業銀行嘉義分行（下稱亞太銀行），票號ＡＢ000
    0000號、ＡＢ0000000號空白支票二張，得手後，於同日在嘉義縣太
    保市○○里○○路委由某不知情刻印店之成年人偽刻「葉名」之印章一枚，旋
    即回到停放在該刻印行附近之車上，以該偽造之印章蓋用於如附表所示編號一、
    二之二紙支票上，而偽造各該印文，復分別偽填如附表所示編號一、二之發票日
    及金額於如附表所示編號一、二之支票上，而偽造完成如附表所示編號一、二支
    票二紙之有價證券。嗣因上述偽刻之印章遺失，甲○○乃基於概括之犯意，再於
    九十年十月上旬某日，以同一手法竊取乙○○所有，同一付款人，票號ＡＢ00
    00000號、ＡＢ0000000號空白支票二張，並於同日，在上述刻印行
    ，以相同方法，另偽刻「葉名」之印章一枚後，回到停放在該刻印行附近之車
    上，以上開偽造之印章蓋用於如附表所示編號三、四之二紙支票上，而偽造各該
    印文，復分別偽填如附表所示編號三、四之發票日及金額於如附表所示編號三、
    四之支票上，而偽造完成如附表所示編號三、四支票二紙之有價證券。並於九十
    年十月中旬某日持如附表所示編號三、四之支票，至嘉義縣民雄鄉○○路○段六
    十四號，佯向不知情之玉山當鋪老闆許淵欽清償新台幣（下同）七十四萬二千五
    百元借款。嗣因亞太銀行通知乙○○如附表所示編號三、四之支票經提示因存款
    不足遭退票後，始查悉上情，並扣得附表編號一、二之支票各半張（餘各半張已
    被甲○○撕毀丟棄）、偽造之「葉名」印章一枚。
二、案經乙○○訴由嘉義縣警察局水上分局報告臺灣嘉義地方法院檢察署檢察官偵查
    起訴。
    理  由
一、右揭犯罪事實，業據被告甲○○於警訊、偵查中及本院審理時坦承不諱，核與告
    訴人乙○○指訴情節相符；又被告持前開偽造之如附表編號三、四之支票，向玉
    山當舖老闆許淵欽清償借款乙情，亦經證人許淵欽於偵查中證述屬實（偵查卷第
    二十四頁），且有偽造之「乙○○」印章一枚扣案可稽，另有附表編號一、二號
    支票各半張（警卷第七頁）及亞太銀行事故票據明細查詢表一紙（警卷第九頁）
    、附表編號三、四之支票影本（偵查卷第二十五頁）在卷足憑，被告自白核與事
    實相符，應堪採信，本件事證明確，被告犯行洵堪認定。
二、核被告所為，係犯刑法第三百二十條第一項之普通竊盜罪、第二百零一條第一項
    偽造有價證券罪。被告偽造「乙○○」印章之犯行，係利用某刻印店不知情之成
    年人為之，為間接正犯，負與直接正犯同一責任。被告偽造印章、印文，係偽造
    有價證券之階段行為，其偽造編號三、四之有價證券後復持以行使，其行使有價
    證券之低度行為，為偽造之高度行為所吸收，均不另論罪。又被告行使偽造有價
    證券之行為，當然含有詐欺取財之性質，亦不另論以詐欺取財罪（詳如後述）。
    再被告先後二次竊盜、偽造有價證券之犯行，時間緊接，所犯係犯罪構成要件相
    同之罪，顯係基於概括犯意為之，均應依刑法第五十六條連續犯規定論以一罪，
    並加重其刑。其所犯前開普通竊盜罪、偽造有價證券罪間，有方法結果之牽連關
    係，應從一重之連續偽造有價證券罪處斷。查被告因一時失慮致罹刑章，事後表
    示懺悔之意，且被告持偽造之有價證券清償舊債，並未另有所獲，亦未減免其清
    償之責，其犯罪情節尚屬輕微，本件情輕法重，被告犯罪之情狀，衡情尚非全然
    不可憫恕，縱量處最低刑猶嫌過重，爰依刑法第五十九條酌量減輕其刑。爰審酌
    被告犯罪之動機、目的、方法，所生損害尚屬輕微，及犯罪後坦承不諱，態度尚
    可等一切情狀，量處如主文所示之刑。又被告於九十一年間因違反動產擔保交易
    法案件，經本院九十一年二月二十二日以九十一年度簡字第二一一判處有期徒刑
    五月確定，有臺灣高等法院被告全國前案紀錄表可稽，是本案核與緩刑之宣告之
    要件不符。扣案之如附表所示編號一、二之支票各半張及「葉名」印章一枚，
    係屬偽造之有價證券、印章；而如附表所示編號三、四之支票二張，亦係偽造之
    有價證券，雖均未扣案，然不能證明業已滅失，不問是否屬於被告所有，均應分
    別依刑法第二百零五條、第二百十九條之規定宣告沒收。至另一枚偽造之「葉名
    」印章，並未扣案，且已遺失，業據被告供明在卷（見本院九十一年三月十五
    日訊問筆錄），公訴意旨亦認該枚偽造之印章已遺失，爰不另為沒收之諭知，併
    此敘明。
三、公訴意旨另以：被告於九十年十月中旬偽造附表編號三、四之有價證券後，持以
    向不知情情之玉山當舖老闆許淵欽清償七十四萬二千五百元借款，並引最高法院
    六十二年二月二十日第一次刑庭庭長會議決定，因認被告另犯有刑法第三百三十
    九條第一項詐欺取財之罪嫌。惟行使偽造有價證券，本含有詐欺性質，其詐欺行
    為不另論罪，而查，本件被告交付偽造之支票係為清償舊欠，業據證人許淵欽於
    偵查中證述明確，是被告並未另以上開二張支票為擔保或借款，則於其新票據債
    務未履行前，舊欠之借貸債務既不消滅，足認被告除行使該偽造之支票外，並無
    另外獲得不法財物或不法利益之行為，此與上開最高法院之決定所述情形並不相
    同，公訴意旨認被告交付如附表編號三、四所示之支票予許淵欽償舊欠，另構成
    刑法第三百三十九條第一項之詐欺取財罪，容有誤認（參照最高法院九十年度台
    上字第六四九二號裁判意旨）。此外，復查無其他積極證據足認被告另涉有詐欺
    之犯行，自難以該罪相繩，此本應為無罪之諭知，然公訴人認此部分之罪與前開
    論罪科刑部分，有方法結果之牽連關係，為裁判上一罪，爰不另為無罪之諭知，
    併此敘明。
據上論斷，應依刑事訴訟法第二百九十九條第一項前段，刑法第五十六條、第二百零
一條第一項、第三百二十條第一項、第五十五條、第五十九條、第二百零五條、第二
百十七條，罰金罰鍰提高標準條例第一條前段，判決如主文。
本案經檢察官陳昭廷到庭執行職務。
中      華      民      國    九十一    年      五      月      三      日
                                      臺灣嘉義地方法院刑事第二庭
                                          法  官  羅  秀  緞
右正本證明與原本無異。
如不服本判決，應於判決送達後十日內向本院提出上訴狀( 應附繕本 )。
中      華      民      國九十一    年      五      月      三      日
                                          書記官  呂  權  芳
附表：
┌──┬───┬────┬─────┬─────┬───────────┐
│編號│發票人│付款銀行│發票日    │票面金額  │    票    號          │
│    │      │        │          │ 新台幣） │                      │
├──┼───┼────┼─────┼─────┼───────────┤
│ 一 │乙○○│亞太銀行│九十年十一│五萬元    │ＡＢ0000000號  │
│    │      │嘉義分行│月三十日  │          │                      │
├──┼───┼────┼─────┼─────┼───────────┤
│ 二 │同右  │同右    │九十年十二│六十三萬元│ＡＢ0000000號  │
│    │      │        │月三十一日│          │                      │
├──┼───┼────┼─────┼─────┼───────────┤
│ 三 │同右  │同右    │九十年十月│三十七萬五│ＡＢ0000000號  │
│    │      │        │二十二日  │千元      ││
├──┼───┼────┼─────┼─────┼───────────┤
│ 四 │同右  │同右    │九十年十月│三十六萬七│ＡＢ0000000號  │
│    │      │        │三十一日  │千五百元  │                      │
└──┴───┴────┴─────┴─────┴───────────┘
附錄本案論罪科刑法條全文
刑法第三百二十條第一項：
意圖為自己或第三人不法之所有，而竊取他人之動產者，為竊盜罪，處五年以下有期
徒刑、拘役或五百元以下罰金。
刑法第二百零一條第一項
意圖供行使之用，而偽造、變造公債票、公司股票或其他有價證券者，處三年以上十
年以下有期徒刑，得併科三千元以下罰金。
